【裁判字號】    90,上訴,1546
【裁判日期】    901221
【裁判案由】    搶奪
【裁判全文】
臺灣高等法院高雄分院刑事判決    九十年度上訴字第一五四六號
    上  訴  人
    即  被  告  乙○○
    指定辯護人  本院公設辯護人李佩娟
右上訴人因強盜案件，不服臺灣高雄地方法院九十年度訴字第一七九號中華民國九
十年八月三十日第一審判決（起訴案號：臺灣高雄地方法院檢察署九十年度偵字第一
三二六七號），提起上訴，本院判決如左：
    主  文
原判決撤銷。
乙○○意圖為自己不法所有，以強暴致使不能抗拒而取他人之物，未遂，累犯，處有
期徒刑肆年陸月。
    事  實
一、乙○○曾有強盜、賭博及三次施用毒品前科，其於民國八十二年間所犯施用毒品
    案件，經法院判處有期徒刑三年二月確定，於八十四年八月三日假釋出獄，嗣於
    八十五年假釋期間又因施用毒品案件，經法院判處有期徒刑三年四月確定，經撤
    銷假釋合併接續執行，於八十九年八月一日假釋出獄，至九十年三月十四日假釋
    期滿執行完畢，仍不知悔改，竟意圖為自己不法之所有，於九十年七月十五日凌
    晨二時二十八分，騎乘車號ＺＨＵ─八四一號機車，行經高雄市前鎮區○○○路
    一五七號大樂量販店光華店前，見丙○○肩背皮包（內有新台幣二百三十元、信
    用卡、金融卡、化妝品等物品）在大樂量販店光華店旁彰化商業銀行提款機提款
    ，因提款機暫停使用，正欲牽機車離去時，乙○○隨即將所騎機車（未熄火）停
    放在緊靠提款機旁巷子內，頭戴半罩式安全帽快步向前欲搶奪丙○○之皮包，丙
    ○○見乙○○自巷中跑來，發覺有異，乃跑向馬路對面，在分隔島附近跌倒，乙
    ○○乃變更為強盜之犯意自後追趕，為乙○○追上，出手強拉丙○○之皮包，因
    丙○○緊抓皮包不放，拉扯之間，造成丙○○之皮包肩帶斷裂，丙○○趁隙跑向
    馬路對面，又在中正高工前人行道上為乙○○追上，並出手毆打丙○○臉部數下
    ，致丙○○跌坐在地，無法逃離而不能抗拒；適有路人騎車經過側目，乙○○為
    免被發現異狀，故意大聲對丙○○說：妳破壞我父母親的感情，害我父母親要離
    婚，害我父親為了妳要與我母親離婚等語。並要丙○○出示身分證，丙○○出示
    身分證後，一面走回對面，見有二名青少年停車在路旁觀看，遂上前請求協助，
    惟因丙○○兔唇緣故、說話不清，乙○○跟上前表示這是家務事，二名青少年即
    騎車離去，適有警員巡邏經過丙○○招手求援，為警帶回警局查獲上情，而未得
    手。
二、案經高雄市政府警察局前鎮分局移送台灣高雄地方法院檢察署檢察官偵查起訴。
    理  由
一、右揭事實，業據上訴人即被告乙○○於警訊時供承：「我於九十年七月十五日二
    時三十分左右，在高雄市前鎮區○○○路山五七號大樂大賣埸前搶奪一名女子的
    紫色皮包，拉扯時被害人奮力抵抗逃跑，把皮包肩帶扯斷．．該女子隨即逃跑，
    我向前追了幾步，就追上再下手行搶，適為警方到達，我即被警方逮捕。」、「
    我將機車停在巷內是怕他人認出車牌，未熄火是方便逃逸，帶安全帽被害人較不
    易認出面貌。」（警訊卷），復於檢察官偵查時坦承於上述時地搶奪被害人皮包
    時，被害人害怕跌倒等情不諱（見偵查卷第一三頁），核與被害人丙○○於警訊
    、原審及本院審理時指述：當時我騎機車．．先到中正高中的中興銀行提款機提
    款，發現提款機暫停使用，我就騎機車到對面大樂旁的彰化銀行提款機提款，我
    帶口罩，機車熄火停在提款機，結果發現提款機也暫停使用，我將提款卡放入皮
    包轉身正要牽機車時，發現提款機旁邊巷子有一名頭帶半罩式安全帽的男子，看
著我走過來，距離很近，我覺得不對勁，馬上拔腿跑離現場，往中正高中的方向
    撗越馬路，在分隔島附近跌倒為被告追上，被告拉扯我的皮包．．將皮包肩帶扯
    斷，因我緊抓著不放，沒有被搶走，我站起來繼續跑到中正高中，在中正高中人
    行道又被告被告追上，被告就出手打我的左臉部幾下，並用台語說：「妳再跑，
    妳再跑」，我被打倒在地，．．之前路上沒有其他人，這時有路人騎車經過，車
    速很慢看著我們，被告看見路人在看，故意大聲對我說：『妳破壞我父母親的感
    情，害我父母親要離婚，害我父親為了妳要與我母親離婚』，我就說我不認識你
    ．．被告並未稱呼我任何名字或綽號，也沒有叫「小萍」，被告叫我拿身分證給
    他看．．我一面站起來，一面走回光華二路的中間．．看見大樂旁邊有二個青少
    年騎在機車上停在路邊，我跑過去求援．．被告跟上來對那二名青少年說家務事
    ，那二名青少年就走了．．這時巡邏警員經過，我招手求援，當時被告已經無法
    離開，為警帶回警局等情相符，並經至現場支援之光華派出所警員楊得沛於原審
    到庭結證：「當天巡邏警員以無線電通報我到現場，被告已經被我們控制，被告
    戴半罩式安全帽，被周人未帶安全帽、口罩，皮包肩帶斷掉．．被告機車停在大
    樂旁邊巷子，引擎發動中，依經驗判斷這是搶奪案等語屬實（見原審卷第三四頁
    ），足認被告自白核與事實相符，堪予信採。雖被告乙○○於原審翻異前供，否
    認有何搶奪之犯行，辯稱：當時機車停在巷子裡未熄火，看見被害人站在路邊，
    誤以為是女朋友小萍，所以衝過去打她一巴掌，被害人跑到路中間，不知道皮包
    肩帶如何斷裂，可能是跌倒時弄斷的，我叫被害人拿身分證給我看，我才發現認
    錯人，就要找台階下，確實有在現場對被害人說她破壞我父母親的感情，害我父
    母親離婚云云。然被告欲搶奪被害人皮包，被害人發覺有異逃跑、被告如何追趕
    被害人出手強拉被害人皮包，被害人掙脫後復為被告追及並出手毆打，其間並未
    稱呼被害人任何名字或綽號，見路人經過如何故意說被害人破壞其父母感情，適
    遇巡邏警員經過求救始為警查獲等情，已據被害人丙○○於警訊及原審、本院審
    理時指述甲確，且被害人自幼因兔唇、說話不是很清楚，聲帶受傷，曾因想不開
    ，手臂上有刀割很多傷痕，頭髮並未挑染等情，亦經被害人丙○○、被害人之母
    陳蜂於原審審理時證述甲確，復有被害人照片四幀在卷足稽，則以被害人顏面兔
    唇、說話不清、手臂有甲顯傷痕之特徵，一般人衡無誤認之可能，況經原審詢之
    被告其女友身體健康有無異樣，其答稱：均與一般人相同等語，又詢之其女友姓
    名年籍及聯絡方式為何，其竟答稱：已與她近二月未聯絡，不知女友現住何處，
    亦不知她家在哪裡，無法聯絡等語，更與常情不合，且被害人已提示其身分證供
    被告閱覽，並無繼續誤認之理由，另被告供陳其在現場對被害人說她破壞我父母
    親的感情，害我父母親離婚，係因認錯人要找台階下，惟常人對人倘有誤認，應
    會連聲道歉、請求原諒，並儘速離去、避免尷尬，豈有進一步指述被誤認之人有
    何不軌、使人難堪之理？職是，被告前述所辯，均為卸責飾詞，不足採信。本件
    事證甲確，被告犯行均堪認定。
二、查被告趨前本欲搶奪被害人皮包，尚未著手，為被害人警覺有異，而有所防備，
    跑向馬路對面，在分隔島附近跌倒，被告自後追趕，並出手強拉被害人之皮包，
    顯已變更為強盜之犯意，拉扯間，被害人皮包肩帶斷裂，趁隙跑向馬路對面，又
    為被告追及，並以強暴方法出手毆打被害人臉部數下，致被害人跌坐在地，無法
    逃離，客觀上已達不能抗拒之程度，嗣因路人側目及巡邏警員到場查獲，而未得
  手；核其所為，係犯懲治盜匪條例第五條第一項第一款、第二項之強盜未遂罪。
    公訴人認係犯刑法第三百二十八條第一項之強盜罪；惟懲治盜匪條例經立法院提
    案修正並於四十六年六月五日經總統令修正公布施行迄今，為有效存在之法律，
    該條例第五條第一項第一款規定為刑法第三百二十八條第一項之特別規定，依法
    規競合之例，應優先適用懲治盜匪條例第五條第一項第一款論科；是公訴人起訴
    法條，尚有未洽，應予變更。查被告於八十二年間因施用毒品案件，經法院判處
    有期徒刑三年二月確定，於八十四年八月三日假釋出獄，嗣於八十五年假釋期間
    又因施用毒品案件，經法院判處有期徒刑三年四月確定，經撤銷假釋合併接續執
    行，於八十九年八月一日假釋出獄，至九十年三月十四日假釋期滿執行完畢，有
    臺灣高等法院被告全國前案紀錄表及本院法務部在監在押資料表各一份附卷可稽
    ，被告五年以內再犯本件有期徒刑以上之罪，為累犯，依刑法第四十七條規定加
    重其刑。又被告已著手於強盜行為之實行而不遂，為未遂犯，爰依刑法第廿六條
    規定減輕其刑，並後加後減之。
三、原審論處被告搶奪罪刑，固非無見，惟查搶奪與強盜雖同具不法得財之意思，然
搶奪係乘人不備，不及抗拒而為奪取，而強盜罪則係施用強暴、脅迫等使人不能
    抗拒而奪取財物為其構成要件。本件被告趨前本欲搶奪被害人皮包，尚未著手，
    為被害人警覺有異，而有所防備，跑向馬路對面，被告自後追趕被害人，並非乘
    人不備，不及抗拒而為奪取，如前所述，原判決認被告係犯搶奪未遂罪，尚有未
    洽。又被告於八十二年間因施用毒品案件，經法院判處有期徒刑三年二月確定，
    於八十四年八月三日假釋出獄，嗣於八十五年假釋期間又因施用毒品案件，經法
    院判處有期徒刑三年四月確定，經撤銷假釋合併接續執行，於八十九年八月一日
    假釋出獄，至九十年三月十四日假釋期滿執行完畢，有臺灣高等法院被告全國前
    案紀錄表及本院法務部在監在押資料表各一份附卷可稽，被告五年以內再犯本件
    有期徒刑以上之罪，為累犯，原審未依依刑法第四十七條規定加重其刑，亦有未
    合。被告上訴意旨，不服原判決，雖無理由，惟原判決既有可議，自應由本院撤
    銷改判。茲審酌被告正值年輕力壯之期，不思勤勉工作以正當途徑賺錢供己所需
    ，僅因一時之貪慾，深夜強盜婦女財物，嚴重危害整個社會治安，且發現路人側
    目，為圖掩飾犯行，竟編織被害人破壞其父母親的感情之謊言，顯見惡性非輕，
    犯後飾詞卸責，毫無悔意等一切情狀，量處如主文第二項所示之刑，以示懲儆。
四、被告乙○○經合法傳喚，無正當理由不到庭，不待其陳述逕行判決。
據上論結，應依刑事訴訟法第三百六十九條第一項前段、第三百六十四條、第三百七
十一條、第二百九十九條第一項前段、第三百條，懲治盜匪條例第五條第一項第一款
、第二項、第八條，刑法第四十七條、第二十六條前段，判決如主文。
本案經檢察官邱榮藏到庭執行職務。
中    華    民    國      九十      年      十二      月     二十一   日
                              臺灣高等法院高雄分院刑事第三庭
                                  審判長法官  周賢銳
                                        法官  陳中和
                                        法官  莊崑山
右正本證甲與原本無異。
如不服本判決，應於判決送達後十日內向本院提出上訴狀，其未述理由者並應於提
出上訴狀後十日內向本院補提理由書（應附繕本)。
                                      書記官  陳靖華
中    華    民    國      九十      年      十二      月     二十四   日
附錄：本判決論罪科刑法條：
懲治盜匪條例第五條
有左列行為之一者，處無期徒刑或七年以上有期徒刑：
一  意圖為自己或第三人不法所有，以強暴、脅迫、藥劑、催眠術或他法
    ，致使不能抗拒而取他人之物或使其交付者。
二  發掘墳墓而盜取殮物者。
三  藏匿或包庇盜匪者。
前項第一款之未遂犯罰之。
預備犯第一項第一款之罪者，處一年以下有期徒刑。
                                                                        Ｄ


司法院資訊處製作；財團法人民間司法改革基金會備份。
